臺灣高等法院臺南分院刑事判決
上　訴　人
即　被　告　丁○○
選任辯護人　劉志卿　律師
　　　　　　藍庭光　律師
　　　　　　蔡進欽　律師
上列上訴人因殺人未遂等案件，不服臺灣雲林地方法院92年度訴
字第12號中華民國93年3月15日第一審判決（起訴案號：臺灣雲
林地方法院檢察署89年度偵字第2353號），提起上訴，本院判決
如下：
    主  文
原判決撤銷。
丁○○無罪。
    理  由
一、本件公訴意旨略以：
    (一)緣林延信於八十九年五月十一日凌晨某時，在雲林縣斗六
      市○○路三七三號乙○○所經營之「留笑茶看泡沫紅茶店
      」，因商討賭債問題與乙○○發生嚴重口角，林延信竟心
      生不滿，萌生欲殺害乙○○之犯意，隨即於同日某時前往
      高雄縣某廢棄養鹿場，取出綽號「明輝」之男子（已死亡
       ）所持有而寄藏在該處之德製九Ｏ手槍（槍枝管制編號
      0000000000號）一支及子彈十顆，未經許可持
      有之，以供殺害乙○○之用。嗣於同月十二日（翌日）凌
      晨二時許，林延信為達殺害乙○○之目的，攜帶前開制式
      手槍及子彈，在雲林縣斗六市○○路○段四六七號丙○○
      所開設之「聽友卡拉ＯＫ俱樂部」，搭乘「兆豐計程車行
       」司機王銘旭所駕駛之計程車，前往「留笑茶看泡沫紅
      茶店」，迨林延信抵達該處後，見乙○○與王莊瓊、戊○
      ○、該店店長林秀美同坐在該店靠長春路（西北、東南方
      向）第三面玻璃之五號桌後，即基於殺害乙○○之犯意暨
      在場其他人縱然死亡亦不違反其本意之準故意，持上開制
      式手槍一支，先朝該有人所在之「留笑茶看泡沫紅茶店」
      靠長春路之第一片玻璃開槍射擊第一發子彈，再行走至該
      店靠長春路之第三片玻璃，朝該片玻璃即乙○○等四人座
      位處，連續射擊六發子彈，致該紅茶店之玻璃彈孔纍纍，
      乙○○之左手臂、右耳、左頸、背部等處及王莊瓊之左肩
      甲骨均因此遭子彈射傷。嗣林延信即刻沿長春路，由東南
      往西北方向逃逸，且在長春路與北平路（東北、西南方向
      ）路口，左轉往北平路由東北往西南方向逃逸。
    (二)嗣於同日凌晨槍案發生後之數分鐘，在林延信左轉往北平
      路逃逸，尚未到達北平路「新泰車行」之際，適遇丁○○
      駕駛車牌號碼Ｃ六－八三一Ｏ號自小客車，沿北平路對向
      車道由西南往東北方向行駛，欲前往「留笑茶看泡沫紅茶
      店」與乙○○、陳泰洲討論賭債問題，因丁○○近日亦因
      賭債問題與乙○○發生糾紛，二人即基於殺人之共同犯意
      聯絡，由丁○○駕駛自小客車搭載林延信（坐在駕駛座旁
      助手座）由北平路右轉往長春路行駛，返回「留笑茶看泡
      沫紅茶店」後，林延信隨即打開助手座旁之車窗，復接續
      先前殺人之準故意，持前開手槍朝該有人所在之「留笑茶
      看泡沫紅茶店」靠長春路之部分，連續開槍射擊子彈四發
      ，致該紅茶店之玻璃、走廊木板隔間遭子彈射穿，留有彈
      孔各一個、三個（毀損部分，未據告訴）。嗣為警在「留
      笑茶看泡沫紅茶店」扣獲彈殼十個。至八十九年六月四日
      晚間八時許，林延信在高雄市○○路某高速公路交流道
      ，主動向員警投案，並交出前開手槍一支（已扣案）。
    (三)因認被告丁○○就事實(二)部分，與林延信共同涉犯刑法第
      二百七十一條第一項、第二項之殺人未遂罪嫌（原起訴書
      起訴法條），並於原審法院九十三年一月五日審判期日擴
      張起訴共同持有槍彈，違反槍砲彈藥刀械管制條例第七條
      第四項、第十二條第四項持有槍彈罪等情。
二、按犯罪事實應依證據認定之，無證據不得認定其犯罪事實；
    又不能證明被告犯罪者，應諭知無罪之判決，刑事訴訟法第
    一百五十四條第一項、第三百零一條第一項分別定有明文。
    又犯罪事實之認定，應憑真實之證據，倘證據是否真實尚欠
    明確，自難以擬制推測之方法，為其判斷之基礎；而認定犯
    罪事實之證據係指足以認定被告確有犯罪行為之積極證據而
    言，該項證據自須適合於被告犯罪事實之認定，始得採為斷
    罪資料，最高法院著有五十三年臺上字第六五六號二十九年
    上字第三一０五號判例可看。且刑事訴訟上所謂認定犯罪事
    實所憑之證據，無論其為直接或間接證據，其為訴訟上之證
    明，均須達於通常一般之人均不致有所懷疑，而得確信其為
    真實之程度，始得據為有罪之認定，若其關於被告是否犯罪
    之證明未能達此程度，而有合理懷疑之存在，致使無從形成
    有罪之確信，根據「罪證有疑，利於被告」之證據法則，即
    不得遽為不利被告之認定，即謂證明有罪之證據倘尚未達到
    此一程度，而有合理懷疑存在時，即應為無罪之判決，亦有
    最高法院七十六年臺上字第四九八六號及九十二年度台上字
    第一二八號判例可稽。其以情況證據（即間接證據）斷罪時
    ，尤須基於該證據在直接關係上所可證明之他項情況事實，
    本乎推理作用足以確證被告有罪，方為合法，不得徒憑主觀
    上之推想，將一般經驗上有利被告之其他合理情況逕予排除
    ，此觀諸最高法院三十二年上字第六七號判例意旨自明。
三、公訴人認被告涉有共同殺人未遂及持有槍彈等罪嫌，無非係
    以：(一)告訴人乙○○之指述；(二)證人王莊瓊、林美秀、蔡勝
    凱、林松永、陳書聖、盧泰穎、羅琪勝、賴育暄、張嘉雯、
    己○○、戊○○等人之證述；(三)被害人乙○○及王莊瓊之診
    斷證明書及雲林醫院急診病歷；(四)扣案之手槍及現場遺留之
    彈殼十顆；(五)刑事警察局鑑驗通知書；(六)現場照片；(七)兆豐
    計程車行出車表；(八)被告測謊報告書；(九)通聯紀錄等件為論
    罪依據。
四、訊據被告堅決否認有公訴人所指之殺人未遂及持有槍彈之犯
    行，並辯稱：我雖跟戊○○、林俊勳有債務，但林延信與乙
    ○○之債務與我無關，我跟乙○○、戊○○約定於八十九年
    五月十二日凌晨到留校茶看討論債務，並不包括林延信在內
    ，林延信是否知道我們要去討論債務問題，我不清楚；開槍
    的前一天，林延信有跟乙○○講，因此在「留笑茶看泡沫紅
    茶店」吵架，我有告訴林延信說，你可以告訴乙○○欠他的
    錢可以從我這邊抵，但從沒有要槍擊乙○○，或打死他的意
    思；我不知道林延信要開槍，因為我跟「留笑茶看泡沫紅茶
    店」的老闆有約，開車到半路上遇到林延信，他才搭我的車
    ，當天我從我家先到「聽友卡拉ＯＫ俱樂部」，再從「聽友
    卡拉ＯＫ俱樂部」要到「留笑茶看泡沫紅茶店」，就在轉角
    處之嘉年華ＫＴＶ遇到林延信，林延信一上車，我慢慢開動
    車子並問他，要去那裡，他說要去信泰車行，我因開車習慣
    ，且轉角處迴轉困難，就順路右轉，途經「留笑茶看泡沫紅
    茶店」，林延信坐在右前座，突然從右前座窗探頭出去，整
    個人爬起來頭及右手伸出車外，向左邊開槍，他要開槍我事
    先並不知情，因為我當時聽到槍聲，心急就加速走了，開車
    載他到火車站那邊讓林延信下車，就沒有去信泰車行，因為
    發生槍擊案件，我就不敢回去「留笑茶看泡沫紅茶店」；我
    是斗六市代表會代表，林延信是我遠親，但林延信將槍枝埋
    在我家菜園我並不知情等語。
五、是以，本院所應審認者為：被告丁○○與林延信就公訴人所
    指訴之殺人未遂犯行（即前述公訴意旨所載犯罪事實(二)）是
    否有殺人之犯意聯絡及行為分擔，經查：
    (一)按共犯之成立，除共同實施犯罪行為者外，其就他人之行
      為負共犯之責者，以有意思聯絡為要件，若事前並未合謀
      ，實施犯罪行為之際，又係出於行為者獨立之意思，即不
      負共犯之責（最高法院十九年上字第六九四號判例參照）
      。又按刑法之共同正犯，除同謀犯僅以其參與犯罪之謀議
      為其犯罪構成要件外，一般共同正犯，係採客觀主義，以
      共同實施構成犯罪事實之行為為成立要件，共犯相互間，
      若有共同實施犯罪行為之意思，雖祇分擔一部分行為，仍
      應就全部犯罪事實共同負責，惟其所為之一部行為，須為
      構成犯罪事實之內容，始有分擔實施可言；次按殺人罪，
      係以向被害人實施殺害為構成犯罪內容之行為，如於他人
      殺人之際，事前並無犯意聯絡，僅知情而在場，並未直接
      參與殺人之一部分行為，不能認為分擔殺人之部分工作而
      依共同正犯論罪（最高法院八十九年度台上字第二五三一
      號判決意旨參照）。
    (二)告訴人固指訴：被告丁○○與林延信共同第一次開槍（即
      公訴意旨所載(一)林延信之犯罪事實），第二次槍擊時，是
      丁○○開車載林延信等語，經查：
      (1)按告訴人之告訴，本以使被告受刑事訴追為目的，故其
        陳述是否與事實相符，自應調查其他證據，以資審認，
        苟其所為攻擊之詞，尚有瑕疵，則在此瑕疵未予究明以
        前，即不能遽採為斷罪之基礎（最高法院五十二年台上
        字第一三００號及六十一年台上字第三０九九號判例要
        旨分別參照）。且按被害人所述被害情形，難免誇大偏
        頗而有虛偽陳述之危險，故被害人之陳述除須無瑕疵可
        指外，尚應調查其他必要之證據，以察其是否與事實相
        符，亦須有補強證據擔保其供述之真實性，始得採為斷
        罪之依據（最高法院九十三年度台上字第一六七五號判
        決意旨參照）。
      (2)經核告訴人乙○○就其被害情節於警詢、偵查及原審審
        理中之指證如下：
        於警詢時初供陳：丁○○與我通電話，表明要來店裡
          和我談債務事宜，我不加理會，和大家坐在店裡聊天
          ，丁○○突然夥同林延信分持一把黑色手槍及白金色
          手槍，將槍口住玻璃，由上往下朝我的座位以近距離
          ，連續射擊六發子彈，射擊後逃走，不因此罷休反而
          又駕該部自小客車折回現場，自車內又射擊好幾發子
          彈，．．．，他們（即丁○○及林延信）二人有持槍
          ，但丁○○持之槍卡彈並未射發子彈，．．．，；折
          回現場在開槍時車窗玻璃是緊密的（警卷第三二面，
          第三三頁）。
        於檢察官偵查中則供述：丁○○打電話給我約我在店
          裡談帳的事，後來我就看到林延信來開槍，丁○○站
          在對面走廊，後來林延信就跑掉，過一下就看見陳明
          章的車從嘉年華方向開過來，我看見丁○○右前座人
          伸出來朝店內開很多槍，駕駛座的林延信亦有伸出來
          ，林延信是否開槍動作，我不清楚（偵查(二)卷第一二
          三頁背面及第一二四頁）。
        於原審審理時卻供證：我和戊○○在店裡吃東西，結
          果一下子林延信就到了，我是先看到林延信，我轉頭
          ，我看到一個人是林延信，在林延信之左前方不遠處
          看到一人好像是丁○○，．．．，我是先看到林延信
          ，從一邊走過來，轉頭又看到另一邊對面有一個人，
          樣子好像是丁○○，．．．，他們坐在車上，好像有
          二個人，開槍的人是林延信，從類似開天窗伸出來開
          槍，當時他們車窗有搖下來（原審(一)卷第六五、六七
          、七０頁、原審(二)卷第五三、五四頁）。
      (3)互核告訴人所為之上開指述，告訴人就被告丁○○於
        第一次槍擊當時是否在場？被告丁○○第一次槍擊時
        ，是否係有持槍射擊？被告丁○○第一次槍擊時係在
        林延信左前方，或係在「留笑茶看泡沫紅茶店」之對街
        ？第二次槍擊時係丁○○或林延信開槍？第二次槍
        擊時係由右前座車窗開槍或從天窗開槍？第二次槍擊
        時車窗係緊閉或是搖下來？作案之手槍係一支或二支
        ？等關於被告丁○○是否參與第一次或第二次之槍擊、
        及被告丁○○是否持手槍及實施槍擊之時間、方式等犯
        罪構成要件重要情節之描述，前後不一，其陳述已顯有
        重大瑕疵，自難徒憑告訴人乙○○之唯一指訴採為被告
        不利之認定。
      (4)再者，被害人乙○○兼具告訴人之身分，而告訴人追訴
        之目的，即在使被告受處罰，是自應審斟酌其證述內容
        之可信性，並核與事實相符，始得採為被告論罪之依據
        ，則參諸告訴人乙○○之前述指證，或有前後不一，或
        有矛盾之處，況且，告訴人於原審審理時，就被告丁○
        ○當天是否開槍及第一次槍擊是否在場等節，經交互詰
        問後，均稱：不清楚，我當時是先入為主認為是丁○○
        ，在警詢我是說好像，不知筆錄為何如此記載，查案時
        ，旁邊的都有提示（原審(一)卷第七０頁），足見告訴人
        未能明確指出被告丁○○是否參與本件槍擊犯行，是告
        訴人證述內容之真實性，益見可疑。
      (5)綜參以上各情，告訴人即被害人乙○○之指訴，顯有瑕
        疵，自不足憑信為被告有罪之認定。
    (三)公訴人又舉出證人王莊瓊、林美秀、蔡勝凱、林松永、陳
      書聖、盧泰穎、羅琪勝、賴育暄、張嘉雯、己○○、戊○
      ○等人之證述，以為被告丁○○犯罪之證據，然查：
      (1)按目擊證人常因案發時，事出突然且現場混亂，即時詢
        問經常因驚怕而心情未平靜，對於案情之記憶是否能條
        理陳明，實非無疑，且因案發經過其他目擊證人之互相
        討論，導致其他記憶滲入，或因各人對於事物之注意及
        觀察，其角度及感受上之不同，甚而或問話者之暗示或
        引導，而作符合問話者期待之陳述，甚至使其記憶，因
        問話者的修正，而發生「記憶污染」之情形。因此，在
        關於證人供述內容是否可信，法院仍得本於確信針對其
        年齡、語言表達能力、身心狀態、供述內容、相互間關
        係、供述時之客觀情狀、詢問者之身分、發問方式及筆
        錄記載方式等各方面綜合研判評價其證據價值，合先敘
        明。
      (2)經核證人王莊瓊、林美秀、蔡勝凱、林松永、陳書聖、
        盧泰穎、羅琪勝、賴育暄、己○○、戊○○等人之證詞
        如下：
        1.證人王莊瓊之證詞：
          林延信與被告一同前來，林延信向不特定人開槍（
            警卷第四○頁）
          第一次槍擊未看到被告（偵一卷第一八四頁，偵二
            卷第一五九頁）
          林延信是對乙○○開槍（偵二卷第一五九頁）
        2.證人林美秀之證詞：
          被告與林延信前後二次開槍，針對乙○○（警卷第
            五○、五二頁）
          第一次看見林延信開槍，未看見丁○○（偵二卷第
            四一頁）
          第二次車窗未開，有看見是丁○○開車（偵二卷第
            四一頁）
          否認警偵訊之證言，以前所言係因聽說其他人都如
            此陳述而為供證（原審(一)第一一六至一二二頁）
        3.證人蔡勝凱之證詞：
          丁○○、林延信各持一把手槍（警卷第五八頁）
          二時十五分許，第一次由林延信向店內開槍，沒看
            到丁○○，第二次是被告駕駛，左手持有手槍，是
            林延信從天窗開槍（警卷第六六、第六七頁）
          第一次槍擊僅林延信開槍，沒看到丁○○，第二次
            也是林延信開槍（偵一卷第一三六頁）
        4.證人林松永之證詞：
          二時十五分許林延信向乙○○開槍，被告開車接應
            （警卷第七一、七八頁，偵一卷第二○二頁反面）
          車窗未搖下，未看見何人開車（警卷第七九頁，偵
            一卷第二○三頁）
        5.證人陳書聖之證詞：
          只看到林延信開槍，沒看到開車接林延信者係何人
           （警卷第八一頁，偵一卷第一九四頁）
        6.證人盧泰穎之證詞：
          二時十五分許，被告及林延信走到騎樓下，林延信
            朝店內吧台射擊。第二次林延信朝店內射擊（警卷
            第八四、八六頁）
          只看到林延信一人開槍，看不清楚駕駛何人（警卷
            第九二、九四頁）
          沒有看見被告持槍及開槍（警卷第九二頁）
          第一次槍擊看到林延信，未看到被告（原審卷二第
            九一頁）
        7.證人羅琪勝之證詞：
          二名男子搭銀白自小客車停在長春路口，其中一名
            林延信向店內開槍（警卷第九九頁，偵一卷第二○
            三頁反面）
          只看到林延信朝乙○○座位方向射擊，未看到林延
            信搭何交通工具到達，第二次丁○○開車載林延信
            ，丁○○無任何動作（警卷第一一九頁）
          第二次車窗搖下，駕駛人是被告，有持槍瞄向店內
            （警卷第一二五頁）
          第二次林延信從副駕駛座開槍，否認看到第二次開
            車係丁○○，否認警偵訊之證言，以前所言係因聽
            說其他人都如此陳述而為供證（原審卷二第九七頁
            反面至一０二頁）
        8.證人賴育暄之證詞：
          第一次林延信向店內開槍，第二次被告開車，手中
            亦持槍（警卷第一○四、一○五、一一五頁，偵一
            卷第一五二頁）
          第一次槍擊只看到林延信開槍，第二次丁○○載林
            延信，否認以前所言看到丁○○持搶（原審卷(二)第
            一○六頁至一一一頁）
          第二次林延信在副駕駛座旁的窗戶站起來開槍（原
            審卷(二)第一○二頁反面、第一○三頁）
        9.證人己○○之證詞：
          第一次是林延信開槍後，丁○○開車接應（警卷第
            一二九頁，偵一卷第二○一頁反面）
          第二次林延信開槍，車子是丁○○的，丁○○坐在
            車上（原審(一)卷第一○七、一○八、一一四頁）
        10.證人戊○○之證詞：
          林延信一人槍擊乙○○，沒看到丁○○（警卷第一
            三二頁，偵查(一)卷第一０五頁，原審(二)卷第一四頁
           至二三頁）
      (3)參互上開十名證人之證述內容以觀，其等為被告丁○○
        不利之指證，僅就第一次槍擊案證稱被告丁○○有參
        與者：證人林美秀、王莊瓊之警詢筆錄、盧泰穎第一次
        警詢筆錄，嗣證人林美秀、王莊瓊於偵審中均否認上開
        證詞之真正，證人盧泰穎於第二次警詢時，即翻異前供
        ；證稱第二次槍擊被告丁○○有持槍者：證人林美秀
        、蔡勝凱、羅琪勝、賴育暄之警詢筆錄，然其後於偵審
        中分別翻異前供，否認上開證詞之真正。按前揭證人林
        美秀、蔡勝凱、羅琪勝、賴育暄、王莊瓊、盧泰穎之警
        詢筆錄所為不利被告之證詞，為審判外之陳述，且上開
        證人於偵審中均到庭作證，並無刑事訴訟法第一百五十
        九條之三所列傳聞證據之例外情形，依同法第一百五十
        九條第一項，不具證據能力，不得作為被告認定犯罪之
        證據，合先敘明。
      (4)且參以，在場目擊證人有十名，就第一次槍擊目睹被告
        丁○○者竟僅林美秀、王莊瓊、盧泰穎三人，且該三人
        對於丁○○所在之位置，亦未明確指出，僅泛稱該二名
        在「留笑茶看泡沫紅茶店」之對街位置（原審(二)卷第一
        一九頁現場關係位置圖）迴然不同，若被告丁○○所在
        之位置係在對街，依當時已係凌晨二時許，證人所在之
        「留笑茶看泡沫紅茶店」內係燈火通明，而被告所處之
        屋外甚暗，且有隔街數公尺之距離，證人從明亮處向外
        觀看黑暗處，尚能清楚辨識被告之面目，顯與常情有違
        ，足見上開證人證述之內容，是否與事實相合，已有可
        疑。又查，依目擊證人之證詞，就第二次槍擊時，接應
        林延信之自小客車之車窗係緊閉或搖下，林延信係由天
        窗或副駕駛座旁之車窗開槍等節，均相互不一，姑不論
        當時車窗是否搖下，依前述情景，證人是否能窺見被告
        當時手是否持有手槍，益見可疑，是證人前開證述內容
        之真實性，容有疑問。
      (5)綜參以上各情，公訴人所舉之前開證人證詞，顯有瑕疵
        ，實難憑採為認定被告與林延信有共同殺人未遂犯行之
        證明。
    (四)再查，公訴人雖復提出乙○○及王莊瓊之診斷證明書及
      雲林醫院急診病歷；扣案之手槍及現場遺留之彈殼十顆
      及刑事警察局鑑驗通知書；現場照片；兆豐計程車行
      出車表；被告測謊報告書；通聯紀錄等件為論罪依據
      。經查：
      (1)告訴人乙○○及證人王莊瓊所提出之診斷證明書及病歷
        ，固足證明其等受有診斷證明書所記載之傷勢（偵查(二)
        卷第六四至六七頁），然上開診斷證明書充其量僅能為
        告訴人及證人受有上開傷勢之證明，尚乏憑此證明上開
        傷勢係被告共同開槍殺害所致，亦不能逕為被告不利之
        認定。
      (2)扣案之手槍及現場遺留之彈殼十顆及刑事警察局鑑驗通
        知書（偵查(一)卷第二二頁），亦僅能證明當日林延信行
        兇之手槍具殺傷力，及依現場照片彈著點之相關位置（
        警卷第一四六至一五０頁），至被告就林延信之犯行是
        否有共同犯意之聯絡及行為之分擔，公訴人復自始未能
        舉證證明之，是亦無從採為被告犯罪之證據。
      (3)至公訴人主張對丁○○不利的測謊報告（偵查卷(二)第五
        九－六０頁），雖於原審法院審判期日調查後，辯護人
        才在結辯時爭執該測謊報告無證據能力（原審(二)卷第一
        三九頁）。惟刑事訴訟法第二百零六條第一項規定：「
        鑑定之經過及其結果，應命鑑定人以言詞或書面報告」
        ，又法院或檢察官囑託相當之機關鑑定，準用第二百零
        六條第一項之規定，同法第二百零八條亦有明文規定；
        是鑑定報告書之內容應包括鑑定經過及其結果，法院囑
        託鑑定機關為測謊檢查時，受囑託之鑑定機關不應僅將
        鑑定結果函覆，並應將鑑定經過一併載明於測謊之鑑定
        報告書中，若鑑定報告書僅簡略記載檢查結果而未載明
        檢查經過，既與法定記載要件不符，法院自應命受囑託
        機關補正，必要時並得通知實施鑑定之人以言詞報告或
        說明，否則，此種欠缺法定要件之鑑定報告不具備證據
        資格，自無證據能力可言（參照最高法院九十二年度台
        上字第三八二二號）。是以，上述測謊報告有如上的瑕
        疵，因而不具證據能力，自不能憑採為被告論罪之依據
        。況測謊結果固可為認定事實之參考，但不能作為認定
        被告犯罪與否之絕對及唯一之證據。
      (4)公訴人雖提出被告與林延信之通聯紀錄（偵查(一)卷第五
        九至六三頁），證明林延信於開槍後曾與被告聯絡，及
        被害人乙○○、戊○○及被告丁○○之通聯紀錄（偵查
        (一)卷第六七至一四二頁）。然上開通聯紀錄僅能為通話
        者及受話者在該時段有通話之紀錄，至其通話內容為何
        ？並無法知悉，自難憑採為認定被告有右揭犯行之證明
        。至共犯林延信雖亦坦白承認開槍，並於開槍後有打電
        話給被告等語在卷（偵查(一)卷第一六二頁），惟按利用
        非共同被告之共犯之自白或其他不利於己之陳述，為認
        定被告犯罪之證據，與利用被告自己之自白作為其犯罪
        之證明同有自白虛偽性之危險，不免有嫁禍於被告而為
        虛偽供述之危險。故就刑事訴訟法第一百五十六條第二
        項之立法意旨觀之，非共同被告之共犯之自白或其他不
        利於己之陳述，雖得作為認定被告犯罪之證據，但不得
        作為有罪判決之唯一證據，仍應調查其他必要之證據，
        以察其是否與事實相符，仍須有補強證據以擔保該共犯
        自白之真實性，始得採為斷罪之依據。況林延信矢口否
        認被告丁○○知情其持有手槍並至「留笑茶看泡沫紅茶
        店」開槍乙情，是上開自白及通聯紀錄是否可採為被告
        不利之認定，實非無疑。
      (5)另查兆豐計程車行出車表亦僅能證明林延信於八十九年
        五月十二日凌晨二時許，搭乘計程車前往「留笑茶看泡
        沫紅茶店」乙情，至林延信是否係基於被告之授意或二
        人共同謀議，而前往「留笑茶看泡沫紅茶店」開槍，及
        林延信在「聽友卡拉ＯＫ俱樂部」遇見被告時，是否已
        攜帶扣案之槍彈在身等節即無法證明。
      (6)綜上以觀，公訴人所提出之上開證據，尚無從認定被告
        與共犯林延信如何事前謀議、分擔行為等犯罪構成要件
        事實，亦不能採為被告共同殺人未遂及持有槍彈之證明
        。
    (五)復參酌下列各項情況證據及經驗法則，本乎推理作用，亦
      無法形成確證被告犯涉有共同殺人未遂及持有槍彈行為之
      認定：
      (1)被告開車至北平路嘉年華ＫＴＶ，搭載林延信本欲至「
        新泰車行」，迴轉即可到達，卻逕右轉繞至「留笑茶看
        泡沫紅茶店」前，讓林延信開槍，是否常情不合，而得
        為被告共同未遂犯行之間接證據？經查依雲林縣警察局
        斗六分局檢送本院之現場圖及現場照片所示（本院卷第
        一五三至一七四頁），嘉年華ＫＴＶ係位於北平路之轉
        角處，而北平路僅六公尺寬左右，被告在該轉角處遇見
        林延信，林延信當時又亟欲逃離現場，見得熟人駕車當
        然即招手請其附載，被告與林延信並非生疏，既見其招
        手搭便車，自然反應乃先載再說，待林延信上車言明去
        新泰車行，已過轉彎處，又依被告所駕之自小客車三千
        四百ＣＣ，車長甚長（應有四、五公尺），在僅六公尺
        之街道，逕行迴轉並非易事，須往前繞大彎始能迴轉，
        且依一般人之駕駛習慣，順向右轉繞路，當比在轉角處
        幾番迴轉容易，加上從嘉年華ＫＴＶ至「留笑茶看泡沫
        紅茶店」約一百公尺，車程二十秒，從「留笑茶看泡沫
        紅茶店」至新泰車行則約三百公尺，車程四十秒，其距
        離都甚近，是以，被告選擇順向方式右轉繞至「留笑茶
        看泡沫紅茶店」，合乎常理。且被告若於第一次槍擊即
        已知情並有事前謀議，而預先在「聽友卡拉ＯＫ俱樂部
        」製造不在場之證明，何須於林延信完成第一次槍擊後
        ，又現身案發現場，豈不將原來處心積慮安排之不在場
        證明破壞無遺，此與常情實有違背，足見被告所辯：因
        在嘉年華ＫＴＶ轉角處，偶遇林延信欲至新泰車行，因
        車子迴轉不易，而逕行右轉經過「留笑茶看泡沫紅茶店
        」，並不知情林延信要向「留笑茶看泡沫紅茶店」開槍
        等語，應與事實相符，堪予採信。是依此情況證據，尚
        難推論被告有與林延信共謀殺害被害人乙○○之意圖。
      (2)公訴人又以被告因與被害人乙○○有債務糾紛，故與上
        車之林延信遂基於共同殺人之犯意聯絡，由被告開車載
        林延信「留笑茶看泡沫紅茶店」至第二次開槍云云。然
        依前述嘉年華ＫＴＶ至「留笑茶看泡沫紅茶店」之距離
        約一百公尺，車程二十秒，則林延信上車後，在短短二
        十秒之期間，被告是否即能與林延信達成殺人之聯絡，
        誠有可疑。倘若被告與林延信事前已先設計謀議，並為
        被告安排不在場證明，其計劃繁複，分寸拿捏得當之全
        般過程，乃希冀避免被告曝光，如此審慎心機之表現，
        竟然會因區區幾十萬元之債務，在林延信第一次槍擊後
        ，猶恨意未消，在林延信上車後之短暫【二十秒】間，
        二人復達成共識，而作出極度魯莽【不立即逃離現場，
        又再開車返回案發現場察看並開槍】之舉動，實難想像
        。況被告與被害人乙○○互有債務，及林延信與被害人
        乙○○互有債務，本係二事，無論抵或不抵，於被告之
        債權終究無損，按諸常理，當無令被告必須相挺共謀狙
        殺被害人乙○○其至出面之必要，是以公訴人執此情況
        事實及間接證據而認定被告有與林延信共謀殺害被害人
        乙○○之犯意聯絡，實嫌率斷。
      (3)復參以，被告開車附載林延信行經長春路「留笑茶看泡
        沫紅茶店」時，被告所在之駕駛座在面對「留笑茶看泡
        沫紅茶店」店面那側，而林延信所在之副駕駛座卻在另
        一側，中間須隔著被告，故要橫過被告始能面對「留笑
        茶看泡沫紅茶店」開槍，經訊之被告供稱：林延信坐在
        右前座，他從右前座窗探頭出去，整個人爬起來，伸出
        車外，向左邊開槍等語（本院卷第二二五頁），是以目
        擊證人或謂林延信從天窗或謂從副駕駛座之車窗開槍，
        則被告果若共同謀議或知悉林延信開槍，理應開車讓林
        延信可處於面對「留笑茶看泡沫紅茶店」店面那一側，
        以便瞄準射擊，不致因須扭曲身體，未能瞄準而難達目
        的，甚而亦可能握槍失控或跳彈而誤傷其左方之被告，
        凡此情況事實，益徵被告對於林延信之開槍行為，應非
        事先知情甚明。
      (4)綜合上開情況事實及間接證據，本於常情推理，既不足
        確證被告與林延信有殺人未遂及持有槍彈之犯意聯絡及
        行為分擔，自不得徒憑主觀上之推想而為被告犯罪之認
        定。
六、綜上所述，本院參互審酌上開證據之調查結果，並參酌各項
    情況證據以觀，足認被告丁○○就林延信之右揭殺人未遂之
    犯行，並無事前謀議及行為時共謀之犯意聯絡，且被告亦未
    參與殺人犯罪構成要件行為之分擔，自不能論以本件殺人犯
    行之共同正犯。此外，公訴人提出之各項證據，均不足為被
    告有罪之積極證明，按公訴人就被告殺人未遂及持有槍彈之
    犯罪事實，應負舉證責任，並提出證明之方法，然公訴人既
    就被告該部分犯罪事實，未能提出適合於證明被告犯罪之積
    極證據，而依其指出證明之方法，亦無從說服本法院以形成
    被告共同殺人及持有槍彈犯行有罪之心證，基於無罪推定之
    原則，自不能逕論以刑法第二百七十一條第二項、第一項之
    殺人未遂罪及槍砲彈藥刀械管制條例第七條第四項、第十二
    條第四項之持有槍彈罪，應為被告無罪之諭知。
七、依上所陳，原審未予詳查，徒憑公訴人所提之非確切證據及
    未完善之舉證，即遽認被告有共同殺人未遂及持有槍彈之犯
    行，並予以論罪科刑，容有未洽。被告上訴意旨否認殺人未
    遂及持有槍彈犯行，指摘原判決認事用法不當，經查即屬有
    據，為有理由，自應由本院將原判決撤銷，改諭知被告無罪
    之判決。
八、至被告辯護人聲請傳訊證人洪一誠醫師、洪國峰醫師，以證
    明被害人乙○○及證人王莊瓊所受之傷勢非出於殺人致命之
    犯意及行為，惟本院認公訴人已無法證明被告殺人未遂之犯
    行，此節應無再予調查之必要。另辯護人聲請傳訊被害人乙
    ○○、戊○○、己○○、丙○○、甲○○等人，然上開證人
    均經原審法院傳訊，並經交互詰問而結證在卷，且其等於原
    審審理所為之陳述，就本案之犯罪構成事實均迴避稱已不記
    得云云而不願再配合作證，是本院認上開證人縱到庭亦難期
    會另為其他具體證言，又本件已事證明確，其等證言亦與本
    件事實之認定已無影響，自毋庸再予傳訊之必要，附此說明
    。
九、另原審法院擴張審理部分（即公訴意旨所記載犯罪事實(一)關
    於共同被告林延信涉案部分），惟檢察官就該部分事實，並
    未對被告丁○○提起公訴，且檢察官對被告已起訴之犯罪事
    實(二)部分，復經本院審理結果，認犯罪不能成立，既無從與
    犯罪事實(一)部分有裁判上或實質一罪之關係，本院自毋庸予
    以審究。又公訴人另起訴被告涉犯刑法第一百四十六條隱匿
    犯人罪部分，因原審法院未予審理判決，本院就該部分自不
    得予以審理，均併予敘明。
十、適用之法律：刑事訴訟法第三百六十九條第一項前段、第三
    百六十四條、第三百零一條第一項。
本案經檢察官張太龍到庭執行職務。
中  華    民      國    94    年    3    月    22     日
                  刑事第四庭    審判長法  官  鄭文肅
                                      法  官  林勝木
                                      法  官  蔡美美
以上正本證明與原本無異。
如不服本判決，應於收受本判決後十日內向本院提出上訴書狀。
其未敘述上訴理由者並得於提起上訴後十日內向本院補提理由書
狀（均須按他造當事人之人數附繕本）「切勿逕送上級法院」。
                                      書記官  蔡振豐
中    華    民    國    94    年    3     月    23    日
